【裁判字號】    89,交上訴,10
【裁判日期】    890818
【裁判案由】    過失致死
【裁判全文】
臺灣高等法院花蓮分院刑事判決            八十九年度交上訴字第一號
    上  訴  人  臺灣花蓮地方法院檢察署檢察官
    被      告  乙○○
右列上訴人因被告過失致死等案件，不服臺灣花蓮地方法院八十七年度交訴字第八十
七號中華民國八十九年四月二十四日第一審判決( 起訴案號：臺灣花蓮地方法院檢察
署八十七年度偵字第二一九０號 )，提起上訴，本院判決如左：
    主  文
原判決撤銷。
乙○○因過失致人於死，處有期徒刑壹年，又對於無自救力之人，依法令應扶助，而
不為其生存所必要之扶助，處有期徒刑拾月，應執行有期徒刑壹年捌月。
    事  實
乙○○未考領自用小客車駕駛執照，本不得駕駛自用小客車，竟違反規定，於民國八
十六年十月八日八時三十分許，駕駛車號Ｈ三─四九０五號自用小客車，沿花蓮市○
○路由東往西方向行駛，途經該路與明智街之無號誌交岔路口處時，本應注意減速慢
行，作隨時停車之準備，而依當時天候晴、日間自然光線、路面乾燥、無缺陷、無障
礙物、視距良好等客觀情狀，並無不能注意之情事，詎竟疏於注意，在限速四十公里
之路段，又有無號誌之交岔路口，未減速慢行，仍貿然以時速六十五公里之速度超速
行駛，通過該交岔路口，發現由明智街由北往南方向駛出、林偉平所駕駛之車號ＲＨ
Ｒ─０二０號機車煞避不及，而撞及林偉平之機車，致林偉平人車倒地，林偉平因而
頭部外傷，併嚴重腦挫傷，左下肢脛腓骨開放性骨折，缺血性休克，昏迷不醒，乙○
○肇事後，對於因其過失致受傷昏迷而成為無自救力之人之林偉平，依法令本應加以
扶助，詎其竟未下車為林偉平生存所必要之扶助，反而加速逃離現場，林偉平雖經路
人報警送慈濟醫院急救，惟仍延至八十七年六月十三日凌晨零時三十分因心肺衰竭，
不治死亡。嗣警方依據路人王欽德所提供Ｈ三─四九０五車號後，始循線查獲上情。
案經被害人之女甲○○告訴及花蓮縣警察局花蓮分局報請臺灣花蓮地方法院檢察署檢
察官相驗後偵查起訴。
    理  由
一、右揭事實，業據被告乙○○於原審及本院審理時坦承不諱，核與告訴人甲○○指
    訴之情節相符，而該汽車當時係被告使用中，亦經證人劉富美供證在卷，並有道
    路交通事故調查報告表及現場照片數幀在卷可稽，而被害人林偉平確因本件車禍
    致心肺衰竭死亡，亦經臺灣花蓮地方法院檢察署檢察官督同檢驗員到場相驗屬實
    ，製有驗斷書、相驗屍體證明書及勘驗筆錄等在卷足憑。再被害人於車禍後，頭
    部受創，昏迷不醒，經治療後仍無法言語及行動，近似植物人，業據證人甲○○
    警訊中證述綦詳，並有慈濟醫院診斷證明書在卷可佐，是被害人於遭被告駕車撞
    及後，顯已無自救能力。至被告雖辯稱其領有職業大貨車駕照云云，惟經原審法
    院函詢交通部公路局臺北區監理所花蓮監理站結果，被告迄未考領任何車種之駕
    照，有該站八十八年七月二十日八八北監花字第六二一七號、八月三日八八北監
    花字第六七七八號二函文在卷可參，是被告所辯領有駕照云云，委無可採。
二、按行車速度在市區道路，時速不得超過四十公里，又汽車行經無號誌之交岔路口
    時，應減速慢行，作隨時停車之準備，道路交通安全規則第九十三條第一項第一
    款、第四款定有明文，被告駕車自應遵守此項規定，而上揭肇事之交岔路口未設
    有號誌，又係市區道路，限速四十公里，係一年至三年之瀝青乾燥路面（見現場
    照片），此有道路交通事故調查報告表在卷可稽，參以當時天候晴，日間自然光
    線，路面乾燥，無缺陷，無障礙物，視距良好，被告之車其煞車距離左邊二十四
    ．一五公尺，右邊二十三公尺，有上開道路交通事故調查報告表及事故現場圖可
    稽，按照一般公路汽車煞車距離、行車速度對照表之記載，被告行車速度在六十
    五公里以上，而當時又無不能注意之情事，詎被告竟疏於注意，仍以六十五公里
    之速度超速行駛，於行經無號誌之交岔路口，又未依規定減速慢行，致因閃煞不
    及而肇事，其有重大過失至為明顯。再被害人林偉平係因本件車禍死亡，與被告
    之過失行為間具有直接之因果關係，亦有慈濟醫院出具之診斷證明書、病情說明
    書在卷可參。本件事證明確，被告過失致死犯行洵堪認定。
三、按汽車駕駛人，駕駛汽車肇事致人受傷或死亡，應即採取救護或其他必要措施，
    並向警察機關報告，不得駛離，道路交通管理處罰條例第六十二條第一項定有明
    文，被告對於該項規定，自難諉為不知，其自屬依法令對於無自救力之被害人有
    扶助義務之人。核被告所為，係犯刑法第二百七十六條第一項之過失致人於死罪
    、第二百九十四條第一項之違背義務遺棄罪。被告所犯上開二罪，犯意各別，行
    為互殊，罪名互異，應分論併罰。被告未考領駕駛執照而駕車，因而致林偉平死
    亡，依法應負刑事責任，關於過失致死罪部分，應依道路交通管理處罰條例第八
    十六條第一項規定加重其刑。原審據以論科，固非無見。惟查被告無照駕車，且
    超速行駛，已詳如前述，原審認定被告係以四十公里之速度行駛，自與事實不符
    ，已有可議，且於肇事後逃逸，而本件車禍已發生三年，被告迄未與告訴人達成
    民事和解，賠償損害，原審僅判處有期徒刑一年，顯屬過輕，檢察官上訴意旨執
    此指摘原判決不當，為有理由，自應將原判決撤銷改判。爰審酌被告無駕駛執照
    ，竟駕車超速肇事，顯有重大過失，又逃逸無，對於無自救力之被害人又棄之
    不顧，迄未與被害人家屬達成和解等一切情狀，分別就過失致死部分量處有期徒
    刑一年，就遺棄部分量處有期徒刑十月，並定其應執行之刑為一年八月，以示懲
    儆。
據上論斷，應依刑事訴訟法第三百六十九條第一項前段、第三百六十四條、第二百九
十九條第一項前段，刑法第二百七十六條第一項、第二百九十四條第一項、第五十一
條第五款，道路交通處罰條例第八十六條第一項，罰金罰鍰提高標準條例第一條，判
決如主文。
本案經檢察官李土城到庭執行職務。
中      華      民      國      八十九      年     八     月    十八    日
                                    審判長法官  吳  鴻  章
                                          法官  黃  永  祥
                                          法官  莊  謙  崇
右正本證明與原本無異。
過失致死部分不得上訴。
遺棄部分得上訴。
                                        書記官  劉  夢  蕾
中      華      民      國      八十九      年    八      月   二十一   日


司法院資訊處製作；財團法人民間司法改革基金會備份。
